【裁判字號】    97,訴,796
【裁判日期】    970731
【裁判案由】    違反毒品危害防制條例
【裁判全文】
臺灣屏東地方法院刑事判決               97年度訴字第796號
公  訴  人  臺灣屏東地方法院檢察署檢察官
被      告  甲○○
                    （另案執行）
上列被告因違反毒品危害防制條例案件，經檢察官提起公訴（97
年度毒偵字第822 號），本院裁定改依簡式審判程序審理，判決
如下：
    主  文
甲○○施用第一級毒品，累犯，處有期徒刑壹年捌月。扣案之第
一級毒品海洛因壹包（驗前淨重零點零貳柒公克，驗後淨重零點
零貳零公克）沒收銷燬之。
    事  實
一、甲○○曾因施用毒品案件，經本院裁定送觀察、勒戒及強制
    戒治後，由臺灣屏東地方法院檢察署檢察官於民國90年4 月
    16日以90年度戒毒偵字第118 號為不起訴處分確定。復因施
    用毒品案件，經本院以91年度訴緝字24號判處有期徒刑1 年
    2 月確定，並裁定送強制戒治，於92年5 月7 日期滿執行完
    畢。又於94年間因施用毒品案件，經本院以94年度訴字第58
    號合併判處應執行有期徒刑1 年6 月確定，於95年10月25日
    縮短刑期假釋出監，至95年12月4 日縮刑期滿，迄未撤銷假
    釋，所餘刑期以已執行完畢論。
二、詎甲○○仍不思悔悟，明知海洛因及甲基安非他命業經公告
    列為毒品危害防制條例第2 條第2 項之第一、二級毒品，不
    得非法持有、施用，仍基於施用第一級毒品海洛因及第二級
    毒品甲基安非他命之犯意，復於97年4 月21日下午4 時許，
    在屏東縣屏東市中山公園廁所內，以將海洛因粉末及甲基安
    非他命粉末共同放置於注射針筒內加水注射之方式，施用上
    開毒品1 次，嗣於97年4 月23日凌晨2 時40分許，在屏東縣
    屏東市○○路415 巷旁空地（舊屠宰場）榕樹下沙發上，因
    形跡可疑經警盤查時，甲○○將1 包海洛因掉落在沙發上，
    為警當場查獲，並扣得第一級毒品海洛因1 包。
三、案經屏東縣警察局屏東分局報請臺灣屏東地方法院檢察署檢
    察官偵查起訴。
    理  由
一、本件被告甲○○犯係死刑、無期徒刑、最輕本刑為3 年以上
    有期徒刑以外之罪，其於本院準備程序中就前揭被訴事實為
    有罪之陳述，經受命法官告知簡式審判程序之旨，並聽取其
    與公訴人之意見後，本院認無不得或不宜改依簡式審判程序
    進行之處，爰依刑事訴訟法第273 條之1 第1 項、第284 條
    之1 ，本院合議庭裁定由受命法官獨任依簡式審判程序審理
    ；又簡式審判程序之證據調查，依刑事訴訟法第273 條之2
    規定，不受同法第159 條第1 項審判外陳述排除之限制，再
    被告對於卷內之各項證據，亦不爭執證據能力，故卷內所列
    之各項證據，自得作為證據，合先敘明。
二、上揭事實，業據被告於警訊、偵查及本院審理時坦承不諱，
    而被告為警所採集之尿液檢體，經送請台灣檢驗科技股份有
    限公司檢驗，結果呈鴉片類、安非他命類陽性反應，有該科
    技中心97年5 月14日編號ＫＺ000000000000濫用藥物尿液檢
    驗報告1 份在卷可稽。且扣案之第一級毒品海洛因1 包（淨
    重0 點027 公克，驗後淨重0 點020 公克），經送高雄市凱
    旋醫院檢驗結果，確係第一級毒品海洛因，此有該醫院97年
    5 月19日高市凱醫驗字第7065號檢驗鑑定書1 紙附卷可佐；
    足認被告上開自白顯與事實相符，堪信為真實。本件事證明
    確，被告犯行洵堪認定。
三、按毒品危害防制條例於92年7 月9 日修正公布，其中第20條
    、第23條將施用毒品之刑事處遇程序，區分為「初犯」、「
    5 年內再犯」、「5 年後再犯」，而依立法理由觀之，僅限
    於「初犯」、「5 年後再犯」，始應先經觀察、勒戒或強制
    戒治程序，倘被告於5 年內已再犯，經依法追訴處罰，縱其
    第3 次（或第3 次以上）再度施用毒品之時間，在初犯經觀
    察、勒戒或強制戒治執行完畢釋放5 年以後，已不合於「5
    年後再犯」之規定，且因已於「5 年內再犯」，顯見其再犯
    率甚高，原實施觀察、勒戒或強制戒治，已無法收其實效，
    即應依該條例第10條處罰，最高法院95年5 月9 日95年度第
    7 次刑事庭會議決議可資參照。查被告如事實欄之施用毒品
    事實經觀察勒戒、強制戒治之事實，此有臺灣屏東地方法院
    檢察署刑案資料查註紀錄表、臺灣高等法院被告前案紀錄表
    各1 份在卷可按，是被告既已於強制戒治執行完畢後5 年內
    再犯施用毒品案件，並經法院論罪科刑，即非屬前述「5 年
    後再犯」之情形，檢察官自應依法追訴。從而，本件事證明
    確，被告犯行洵堪認定，應依法論科。
四、按海洛因、甲基安非他命係毒品危害防制條例第2 條第2 項
    第1 款、第2 款所定之第一級毒品、第二級毒品，不得非法
    持有、施用。故核被告所為，係犯毒品危害防制條例第10條
    第1 項、第2 項施用第一級毒品罪、施用第二級毒品罪。又
    被告施用第一、二級毒品前之持有第一、二級毒品低度行為
    ，已為施用之高度行為吸收，不再論以持有罪。被告以一施
    用行為，同時觸犯上開二罪名，為想像競合犯，爰依刑法第
    55條前段規定，從一重之施用第一級毒品罪處斷（公訴意旨
    認此部分應為分論併罰，容有誤會，附此敘明）。查被告有
    事實欄所載論罪科刑執行之情形，此有臺灣屏東地方法院檢
    察署刑案資料查註紀錄表及臺灣高等法院被告前案紀錄表各
    1 份在卷可查，其受有期徒刑執行完畢後，5 年之內再犯有
    期徒刑以上刑之本罪，為累犯，應依刑法第47條第1 項規定
    加重其刑。爰審酌被告曾因施用毒品經送勒戒處所施以觀察
    勒戒後，仍未能戒斷其施用毒品之惡習，足見其陷溺已深，
    多次施用毒品犯行經法院論罪科刑，前於97年3 月14日因施
    用毒品案件，方經本院判處有期徒刑1 年4 月後，仍不知悔
    改，旋即於97年4 月21日再度施用毒品，其行為實不足取，
    惟兼念及因施用毒品僅係戕害其自己身心並無加害他人，此
    次施用毒品次數僅1 次，且其犯罪後坦承犯行、態度尚稱良
    好等一切情狀，量處如主文所示之刑，以示懲儆。扣案之第
    一級毒品海洛因1 包，經檢驗結果，確係第一級毒品海洛因
    ，已如前述；又其上之包裝袋，因與毒品無法析離，應整體
    視為毒品，均應依毒品危害防制條例第18條第1 項前段之規
    定併予宣告沒收銷燬之。
據上論斷，應依刑事訴訟法第273 條之1第1項、第299 條第1 項
前段，毒品危害防制條例第10條第1 項、第2 項、第18條第1項
前段，刑法第11條、第55條前段、第47條第1 項，判決如主文。
本案經檢察官劉昀到庭執行職務。
中    華    民    國    97    年    7     月    31    日
                  刑事第一庭  法  官  許蓓雯
以上正本證明與原本無異。
如不服本判決應於收受本判決送達後十日內向本院提出上訴書狀
，其未敘述上訴理由者，並得於提起上訴後十日內向本院補提理
由書狀（均須按他造當事人之人數附繕本）「切勿逕送上級法院
」
中    華    民    國    97    年    7     月    31    日
                              書記官  蘇雅慧
本案論罪科刑法條：
毒品危害防制條例第10條
施用第一級毒品者，處六月以上五年以下有期徒刑。
施用第二級毒品者，處三年以下有期徒刑。


司法院資訊處製作；財團法人民間司法改革基金會備份。
